臺灣高等法院臺中分院刑事裁定
110年度聲字第712號
聲明異議人  
即 受刑 人  游進昌

                    住○○市○○區○○里○○路0段000巷  000弄00號

上列聲明異議人因毒品危害防制條例等案件，對於臺灣臺中地方
檢察署檢察官之執行指揮（109年度執更緝字第149號），聲明異
議，本院裁定如下：
    主  文
聲明異議駁回。
    理  由
壹、聲明異議意旨略以：聲明異議人即受刑人游進昌（下稱受刑
    人）曾經本院以94年度上重訴字第49號判決判處應執行有期
    徒刑15年，於民國105年10月21日假釋後，因施用毒品案件
    ，經本院以108年度上易字第1223號判決判處有期徒刑3月確
    定，及因施用毒品案件，經臺灣臺中地方法院（下稱臺中地
    院）以109年度易字第440號判決判處有期徒刑5月確定，並
    經臺中地院109年度聲字第2810號裁定就上開2罪定應執行有
    期徒刑6月，並准予易科罰金確定，且已易科罰金執行完畢
    。受刑人嗣經法務部109年2月27日法授矯字第10901018800
    號函撤銷假釋，殘刑3年1月4日，惟受刑人假釋中所犯上開2
    罪，合併應執行有期徒刑6月，符合釋字第796號解釋之範圍
    ，且受刑人於假釋期間均定期向觀護人報到，家中父母年邁
    、身體狀況欠佳，需人隨侍陪伴照顧，受刑人僅因一實失慮
    而犯施用第二級毒品罪，然施用毒品係自戕性犯罪，本質上
    並未危及他人，對社會造成之直接危害有限，法務部僅因受
    刑人於假釋期間故意更犯罪，即一律撤銷假釋，檢察官核發
    指揮書執行上開殘刑，自有未當。又司法院釋字第796號解
    釋公布時間在109年11月6日，受刑人無從預見撤銷假釋處分
    會因釋字第796號解釋公布後產生適法性之瑕疵，並進而預
    先於109年7月15日○○○○行刑法修正施行日）之次日起算30日
    內，向管轄地方法院行政訴訟庭提起訴訟，又自上開解釋公
    布後，已罹於新修正監獄行刑法所定於收受處分書後之10日
    內提起復審之期間，為保障受刑人之權利，應認受刑人得依
    刑事訴訟法第484條規定向本院聲明異議，請求撤銷本案檢
    察官執行指揮書，給予受刑人改過自新之機會等語。
貳、經查：
　　受刑人前因犯販賣第一、二級毒品案件，經本院以94年度上
    重訴字第49號判決判處有期徒刑8年6月、7年6月，案經上訴
    後，由最高法院以95年度台上字第3980號判決駁回上訴確定
    （①案）；又因施用第一級毒品罪，經臺中地院以94年度易
    字第1392號判決判處有期徒刑6月確定（②案）。嗣經臺中地
    院以96年度聲減字第3855號裁定，就上開②案所處之刑減刑
    為有期徒刑3月，並與不得減刑之①案所處有期徒刑8年6月、
    7年6月，合併定應執行刑為有期徒刑15年確定，並經臺灣臺
    中地方檢察署（下稱臺中地檢署）核發96年執減更矩字第48
    89號執行指揮書，受刑人因上開①、②案經入監執行後，於10
    5年10月21日假釋出監，假釋期間付保護管束。然受刑人於
    上開假釋期間內，因施用第二級毒品案件，經臺中地院以10
    8 年度易字第2215號判決判處有期徒刑3月，經上訴後，由
    本院以108年度上易字第1223號判決駁回上訴確定，法務部
    乃以109年2月27日法授矯教字第10901018800號函撤銷受刑
    人之假釋，臺中地檢署分案109年度執更字第904號案件執行
    上開撤銷假釋後所餘殘刑3年1月4日，因受刑人經合法傳喚
    不到且拘提未獲，遭檢察官通緝，嗣於109年5月1日，受刑
    人為警緝獲並解送臺中地檢署歸案，經該署檢察官訊問後，
    諭知受刑人於當日入監執行上開撤銷假釋後所餘殘刑3年1月
    4日，並核發109年執更緝新字第149號執行指揮書。以上各
    情，業經本院調閱臺中地檢署上開執行案卷查核屬實，並有
    前揭刑事裁定、臺灣高等法院被告前案紀錄表、法務部109
    年2月27日法授矯教字第10901018800號撤銷假釋函文、臺中
    地檢署檢察官訊問筆錄及執行指揮書等在卷可稽，堪可認定
    。  
參、惟查：
一、按假釋之撤銷屬刑事裁判執行之一環，為廣義之司法行政處
    分，因此，受假釋人對於檢察官所指揮執行撤銷假釋之原因
    事實，如有不服，得依刑事訴訟法第484條之規定，向當初
    諭知該刑事裁判之法院聲明異議，以求救濟，此固據司法院
    釋字第681號解釋揭示在案。惟監獄行刑法業於108年12月17
    日修正、109年1月15日公布，並自109年7月15日施行。該法
    第153條第1項規定「本法中華民國108年12月17日修正之條
    文施行前，因撤銷假釋已繫屬於法院之聲明異議案件，尚未
    終結者，於修正施行後，仍由原法院依司法院釋字第681號
    解釋意旨，依刑事訴訟法之規定審理」；同條第3項另規定
    「本法中華民國108年12月17日修正之條文施行前，因撤銷
    假釋得聲明異議之案件，得於修正施行日之次日起算30日內
    ，依本法規定向管轄地方法院行政訴訟庭提起訴訟」。是此
    類因撤銷假釋得聲明異議案件，於監獄行刑法修正施行後，
    應循上開行政爭訟途徑尋求救濟(最高法院109年度台抗字第
    1826號裁定意旨參照)。本件受刑人經法務部於109年2月27
    日撤銷假釋後，監獄行刑法業經上開修正，並於109年7月15
    日施行，是受刑人遭撤銷假釋部分，雖屬「監獄行刑法施行
    前，因撤銷假釋得向普通法院聲明異議之案件」，然因受刑
    人係於監獄行刑法施行後之110年3月18日始向本院聲明異議
    ，此有蓋有本院收狀日期戳章之聲明異議狀在卷可稽(見本
    院卷第3頁)，並非於監獄行刑法上開修正施行（即109年7月
    15日）前已繫屬於法院之聲明異議案件，核與監獄行刑法第
    153條第1項規定不符，依前開說明，受刑人對於撤銷假釋之
    處分如有不服，應循行政爭訟程序救濟，非屬刑事訴訟法第
    484條之聲明異議程序所得審查。　
二、又受刑人或其法定代理人或配偶，以檢察官執行之指揮為不
    當者，得向諭知該裁判之法院聲明異議，刑事訴訟法第484
    條固有明定。惟該條所稱「諭知該裁判之法院」，係指諭知
    科刑判決，即具體宣示主刑、從刑之法院而言。於依刑法第
    53條、第51條裁定定其應執行刑之情形，則係指為該裁定之
    法院（最高法院110年度台聲字第35號裁定意旨參照）。本
    件受刑人於109年5月1日為警緝獲並解送臺中地檢署歸案，
    經該署檢察官訊問後，諭知受刑人當日入監執行上開撤銷假
    釋後所餘殘刑3年1月4日，並核發109年執更緝新字第149號
    執行指揮書等情，有如前述，依上開執行指揮書所載，該指
    揮書所執行之罪名及刑期係「毒品危害防制條例有期徒刑3
    月1次、毒品危害防制條例有期徒刑8年2月1次、毒品危害防
    制條例有期徒刑7年6月1次，應執行有期徒刑3年1月4日（撤
    銷假釋殘刑）」，且註記所依據之附件為臺中地院96年度聲
    減字第3855號刑事裁定暨相關判決資料，此有上開執行指揮
    書在卷可稽。由此可知，檢察官係為執行臺中地院96年度聲
    減字第3855號刑事裁定（即就前揭①、②案合併定應執行刑之
    裁定）所定之刑於撤銷假釋後所餘殘刑，乃核發上開執行指
    揮書，而為上開定應執行裁定之法院為臺中地院，而非本院
    ，依前開說明，臺中地院始為「諭知該裁判之法院」。
三、綜上所述，受刑人以上開撤銷假釋及檢察官執行撤銷假釋後
    殘刑之指揮為不當向本院聲明異議，容有誤會，其聲明異議
    為不合法，本院自應予駁回。
肆、本件刑事聲明異議狀雖有記載送達代收人及其地址（見本院
    卷第3頁），惟受刑人現在法務部○○○○○○○○戒治中，此有臺
    灣高等法院被告前案紀錄表在卷參，依刑事訴訟法第56條之
    規定，對其送達，應囑託該監所長官為之，且不適用刑事訴
    訟法第55條關於陳報送達代收人之規定，附此敘明。
據上論斷，應依刑事訴訟法第486 條，裁定如主文。
中　　華　　民　　國　　110 　年　　5 　　月　　13　　日
                  刑事第四庭    審判長法　官  蔡名曜
                                      法　官  邱鼎文
                                      法　官  黃玉琪
　　　　　　　　　　　　　　　　　　　
以上正本證明與原本無異。
如不服本裁定，應於收受送達後5日內向本院提出抗告書狀(須附
繕本)。
                                     書記官  李欣憲

中　　華　　民　　國　　110 　年　　5 　　月　　13　　日